臺灣桃園地方法院刑事判決　　　　　　　　　　　　　九十三年度訴字第四二二號
　　公　訴　人　臺灣桃園地方法院檢察署檢察官
　　被　　　告　丙○○
　　指定辯護人　本院公設辯護人　乙○○
右列被告因強盜等案件，經檢察官提起公訴（九十三年度偵字第二一八九號），本院
判決如左：
    主  文
丙○○意圖為自己不法之所有，而搶奪他人之動產，處有期徒刑柒月；緩刑貳年。
    事  實
一、丙○○前於民國八十六年間因恐嚇案件，經台灣台北地方法院判處有期徒刑三月
    ，如易科罰金以三百元折算一日確定，於八十七年四月十七日易科罰金執行完畢
    （不構成累犯）。猶不知警惕，於九十三年一月四日上午八時五十分許，駕駛車
    號五二九－ＭＥ號營業小客車，至桃園縣桃園市○○路二五三號民生檳榔攤前，
    欲向甲○○購買檳榔，因惡言詢問趨前販售檳榔之甲○○為何不笑，一副苦瓜臉
    等語，致其心生不悅，遂拒絕販賣檳榔，並返回檳榔攤內；詎丙○○因而心生不
    滿，見僅甲○○一人看店，認有機可乘，竟意圖為自己不法所有，下車逕行進入
    檳榔攤內，逕自打開冰櫃，趁甲○○不備之際，搶奪檳榔一包（約值新台幣五十
    元），甲○○見狀要其支付價款，更引發丙○○不悅，憤而基於普通傷害犯意，
    徒手撐摑甲○○右臉，致甲○○受有頭部外傷（臉頰挫傷瘀腫、下唇擦挫傷）（
    傷害部分業據撤回告訴，詳後述）後，逕自離去。嗣經甲○○報警究辦，始偵悉
    上情。
二、案經甲○○訴請桃園縣政府警察局桃園分局報告台灣桃園地方法院檢察署檢察官
    偵查起訴。
    理  由
一、訊據被告丙○○固坦認於右揭時地，因甲○○態度不佳，引起其不滿，而撐摑其
    右臉，並逕自取走檳榔一包，惟辯稱：其因不滿甲○○態度，不願將五十元給甲
    ○○，並無搶奪之意思云云。惟查：
（一）右揭事實，業據告訴人甲○○於警訊時及偵審中指訴綦詳（見偵卷第五頁至第
      六頁、第二十頁、本院卷第二十四頁至第二十五頁），並有載明甲○○傷勢之
      診斷證明書一紙在卷足佐。且被告迭於偵審中供稱：當時甲○○把檳榔拿出來
      又放回去，所以就逕自去拿檳榔等語（見偵卷第十九頁、本院卷第二十頁），
      則被告於甲○○不欲出售檳榔給伊後，即逕自下車，趁甲○○不備之際，開啟
      冰櫃強行取走檳榔一包，則其意圖為自己不法所有，搶奪他人財物之意思甚明
      。雖被告辯稱：其無搶奪意思，只是不想把五十元價金給甲○○而已云云，惟
      查被告對於為何當時沒有付款一情，先則於偵查中辯稱：「（為何當時沒有付
      款？）忘了。」云云（見偵卷第十九頁），嗣於本院行準備程序時改稱：當時
      因為開計程車營業中，很匆忙要去載客，所以沒有付錢云云（見本院卷第二十
      一頁），則被告對於為何當時未付價金，所辯即有前後不一之瑕疵。復觀之，
      被告強行取走檳榔一包欲離去時，甲○○欲要求被告付款等情，亦據被告於本
      院訊問時坦認在卷（見本院卷第二十頁），則被告果真要付款，當不致於忘記
      ，或急欲載客無暇支付價金之理，此情益見被告確有不法所有意圖甚明。
（二）另被告雖聲請傳喚該檳榔攤中班小姐，以證明其已於翌日，即將五十元檳榔價
      金交付云云，惟被告並無法提供該證人之姓名、年籍，供本院傳喚查證其所言
      真實性（該中班小姐業已離職）。況縱如被告所稱已於翌日支付價金屬實，亦
      僅是被告犯後態度問題，與被告所犯搶奪犯行不生影響。綜上所述，被告所辯
      顯係飾卸之詞，不足採信。本案事證明確，被告犯行洵堪認定。
二、核被告所為，係犯刑法第三百二十五條第一項之普通搶奪罪。公訴人認被告於被
    害人甲○○要其支付價款之際，與之發生拉扯，並為防護贓物及脫免逮捕，竟當
    場以徒手毆打甲○○之強暴方式，致其受有頭部外傷、右臉頰挫傷瘀腫及下唇擦
    挫傷等傷害，而論以同法第三百二十九條之準強盜罪嫌。惟按刑法第三百二十九
    條之準強盜罪以竊盜或搶奪，因防護贓物、脫免逮捕或湮滅罪證而當場施強暴脅
    迫為要件，是行為人主、客觀上須為達防護贓物、脫免逮捕或湮滅罪證之目的，
    而實施強暴脅迫行為，始屬相當，如欠缺此項手段、目的關係，即難以本罪相繩
    。查被害人甲○○於本院準備程序時陳稱：丙○○是常客，他常來我們檳榔攤買
    檳榔，沒有賒欠紀錄，‧‧‧等語（見本院卷第二十五頁），被告既係該檳榔攤
    常客，購買檳榔沒有賒欠紀錄，則其趁被害人不備之際，奪取檳榔一包後，於被
    害人於要求支付價金時，撐國被害人臉頰，顯因不滿被害人之態度，非出於防護
    贓物或脫免逮捕之目的甚明；公訴人認被告所為涉犯準強盜罪，容有誤會，惟起
    訴事實相同，爰依法變更起訴法條。爰審酌被告生活狀況、品行、智識程度、犯
    罪之動機、目的、手段、搶奪財物價值僅五十元，與被害人達成和解，並賠償損
    害，有和解書在卷足佐，及犯後態度等一切情狀，量處如主文所示之刑。末查被
    告前曾受有期徒刑以上刑之宣告，執行完畢後，五年以內未曾受有期徒刑以上行
    之宣告，有臺灣高等法院被告全國前案紀錄表、台灣桃園地方法院檢察署刑案查
    註紀錄表附卷可稽，經此次起訴審判之教訓後，當知所警惕，而無再犯之虞，本
    院認所宣告之刑以暫不執行為適當，併諭知緩刑二年，用勵自新。
三、（一）公訴意旨另略以：被告丙○○於九十三年一月四日八時五十分許，在桃園
    縣桃園市○○路二五三號民生檳榔攤前，欲向告訴人甲○○購買檳榔，因惡言詢
    問甲○○為何不笑，一副苦瓜臉等語，致甲○○不院出售檳榔，而心生不悅，竟
    當場以徒手毆打甲○○，致其受有頭部外傷、右臉頰挫傷瘀腫及下唇擦挫傷等傷
    害。因認被告涉犯刑法第二百七十七條第一項傷害罪嫌。
    （二）按告訴乃論之罪，告訴人於第一審辯論終結前得撤回其告訴，刑事訴訟法
    第二百三十八條第一項定有明文。
    （三）本件公訴意旨認被告於上述時地傷害告訴人甲○○，涉犯刑法第二百七十
    七條第一項之傷害罪嫌。惟查此項罪名依同法第二百八十七條前段規定，須告訴
    乃論，茲據告訴人於本院審理中，聲請撤回告訴，本應諭知不受理之判決。惟公
    訴人認被告此部分犯行，與前開經論罪科刑部分，有牽連犯裁判上一罪之關係，
    爰不另為不受理諭知。
據上論斷，應依刑事訴訟法第二百九十九條第一項前段、第三百條，刑法三百二十五
條第一項、第七十四條第二款，判決如主文。
本案經檢察官何祖舜到庭執行職務。
中      華      民      國    九十三    年      五      月    十八      日
                                    臺灣桃園地方法院刑事第五庭
                                        審判長法  官  潘政宏
                                              法  官  許泰誠
                                              法  官  邱滋杉
右正本證明與原本無異。
如不服本判決，應於判決送達後十日內，向本院提出上訴狀。
                                              書記官  高文靜
中      華      民      國    九十三    年      五      月    十八      日
附錄本案論罪科刑法條全文：
中華民國刑法第三百二十五條
(普通搶奪罪)
意圖為自己或第三人不法之所有，而搶奪他人之動產者，處六月以上五年
以下有期徒刑。
因而致人於死者，處無期徒刑或七年以上有期徒刑，致重傷者，處三年以
上十年以下有期徒刑。
第一項之未遂犯罰之。
